臺灣臺北地方法院民事判決　　　　　　　　　　　　九十三年度簡上字第二三六號
　　上　訴　人　永慶房屋仲介股份有限公司
　　法定代理人　乙○○
　　訴訟代理人　丙○○
　　被　上訴人　甲○○
右當事人間請求履行契約事件，上訴人對於民國九十三年一月二十七日本院台北簡易
庭九十二年度北簡字第一七○六三號第一審判決提起上訴，本院於民國九十三年八月
十七日言詞辯論終結，判決如左：
    主      文
上訴駁回。
第二審訴訟費用由上訴人負擔。
    事實及理由
壹、被上訴人起訴及陳述意旨略以：
  一、被上訴人經由上訴人仲介，於民國九十二年一月二十四日向訴外人丁○○購買
      系爭房屋，上訴人保證交屋後半年內如有漏水由其負責修復。丁○○於系爭房
      屋應交屋日並未遷出，向被上訴人承租續住，租期自九十二年二月一日起至九
      十三年二月一日止，嗣丁○○提前於九十二年四月十一日終止租約，經請人鑑
      定後發現系爭房屋有漏水現象，乃於同年月十八日告知上訴人，上訴人請三家
      合作水電廠商派人鑑定估價，確有漏水現象，如予修護需費約新台幣（以下同
      ）六萬五千八百元，並拍照存證。惟上訴人拒不履行修繕漏水義務，經被上訴
      人發函限期催請履約，上訴人仍置之不理等情，被上訴人乃自行僱工處理，修
      繕項目及費用分別為：管滲漏水處理費用五萬二千二百九十元、壁癌處理費一
      萬五千元、浴室補地磚與壁磚（工資）九千元及浴室補地磚與壁磚（材料）七
      百八十九元，總計支出七萬七千零七十九元。
  二、被上訴人依照漏水保固承諾書和實施辦法提出修繕係合於法律相關程序，且與
      出賣人達成協議為租賃契約而不是上訴人所言買賣契約。當初被上訴人購買此
      房屋時，出賣人未搬離且居住此處。故無法仔細看清楚只能就房屋格局、生活
      機能和環境來評估決定，並未發現上訴人所言房屋牆壁會顯現出水漬、掉漆等
      瑕疵，待交屋承租後發現，詢問承租人掉漆此現象，待回答重油漆即可，並不
      知為壁癌，如事先知道發現了解就不會購置。
  三、聲明「上訴駁回」。
貳、上訴人答辯及上訴意旨略以：
  一、依漏水保固實施辦法第五條約定，上訴人應先完成催告賣方修復之法定程序，
      若於催告期間內賣方仍拒不處理時，上訴人始代賣方進行修漏作業，惟被上訴
      人不接受上訴人建議未對賣方丁○○催告修復，並未完成上開程序，自不得向
      上訴人請求修漏。另被上訴人已與丁○○達成協議，由丁○○付款予被上訴人
      自行修復，依漏水保固實施辦法第四條（九）規定，已不適用上訴人所提供之
      漏水保固服務。
  二、原審認上訴人應負漏水瑕疵擔保責任，此是混淆了法律規定瑕疵擔保的主體。
    (一)、按物之出賣人於物之交付時，依民法第三百五十四條規定應負物之瑕疵擔保
        責任。故擔保責任對象應為房屋出賣人。
    (二)、漏水保固承諾書，係指房屋交付後六個月內發現漏滲水時，在無承諾書所載
        除外規定下，於買方發函請求賣方修復而未得賣方修復前，為修復時效計，
        由上訴人先代賣方履行修復責任，然此項服務並非是上訴人對賣方的「債務
        承擔」。
  三、上訴人未履行漏水保固書所載之服務，被上訴人所得請求損害賠償範圍應是服
      務不週的債務不履行損害賠償，而非物之瑕疵擔保責任。
  四、原審認該協議書非漏滲水責任之約定，其見解有違經驗法則。
    (一)、被上訴人於交屋後將房屋出租予出賣人，而雙方終止租約時既就押租金、賠
        償金、漏水瑕疵等協議並簽署書面載明「以後雙方各不相干」等語。觀此文
        字真意，一般人應認係有銀貨兩契、各自負責之意。
    (二)、被上訴人稱伊是於租賃契約終止後，出賣人（當時是以承租人身分）交付房
        屋後始發現房屋漏水瑕疵，原審並依此推論被上訴人與出賣人所作之約定，
        並非包括系爭漏水的地方。惟上訴人從以下事實可證明被上訴人於雙方交屋
        時，即已知悉漏水瑕疵。
      １、被上訴人付清買賣價款而與出賣人交屋的方式，雖是學說上所謂的占有改
          定，但雙方仍有至房屋現場辦理點交手續。而系爭之漏水地點據被上訴人
          的修漏師傅指稱「整間房子壁癌很嚴重」，則既是嚴重的壁癌，房屋牆壁
          應會顯現出水漬、壁麩等現象，此種一見即可發現的瑕疵，被上訴人辯稱
          交屋後始發現，如何能令人相信？
      ２、被上訴人與出賣人後就租約協議返還數額時，雙方係針對租金、違約金、
          管理費及房屋損害修理費等各個細項約定，而就此些項目約定，必須對屋
          況有相當熟悉程度，才有辦法對出賣人提出要求。該漏水之瑕疵既是如此
          嚴重，被上訴人又怎會不知道而與出賣人簽下「以後雙方互不相干」等字
          呢？
    (三)、原審不採出賣人之證詞，並推論「被上訴人或知漏水當不至於承諾由其自行
        修復」，此項見解有違事實常情及經驗法則。被上訴人既已與出賣人就漏水
        瑕疵達成協議，則已屬上訴人所提供漏水保固承諾書第四條第一項第九款的
        除外條款，上訴人自無須履行該漏水修復服務。
    (四)、另原審採信被上訴人主張，認上訴人與出賣人在租賃合約上之協議，係僅適
        用雙方的租賃關係，並不能認為是出賣人與被上訴人就買賣契約中房屋修漏
        達成協議。此項推論亦有違常情，蓋：
      １、租賃契約的出租人與承租人既是房屋買賣的買受人與出賣人，則就一般民
          眾而言，在租賃物返還時，豈有清楚的區分「當下所解決的是租賃契約或
          買賣契約」，縱使法律工作者亦不至於在瑕疵責任上分別主張吧。
      ２、被上訴人指稱所扣下的押租金中有一部份是修繕出賣人以承租身分使用房
          屋損壞部分，如主臥房房間門鎖、落地玻璃門得輪子損壞、主臥室地板下
          陷更換地磚、浴室馬桶漏水等。查出賣人與被上訴人買賣契約手續是在九
          十二年二月一日至九十三年二月一日止，出賣人於四月十一日搬遷，故實
          際租賃期間僅二個月餘。這二個月中出賣人以承租人的身分有可能會破壞
          那多地方嗎？殊難想像，亦不合理。
  五、原審判決應賠償的數額超過漏水保固承諾書服務範圍：
    (一)、被上訴人所請求賠償金額包括已自出賣人補貼部分，如浴室地磚、壁磚計九
        千七百八十九元，此部份本即不在漏水保固服務範圍，且又已為出賣人補貼
        ，怎能再向上訴人請求？
    (二)、被上訴人所提出的估價單第八、九項並不屬漏水修復必要範圍，應扣除計六
        千元。
    (三)、估價單第三項：壓接被覆不鏽鋼管（熱水管另料日本製），其材料為高級品
        ，超過一般合理之必要費用標準一萬元，故應扣除五千元。
  六、聲明「原判決廢棄」、「被上訴人在第一審之訴及假執行之聲請均駁回」。
、本件經依民事訴訟法第二百七十條之一第一項第三款規定，整理並協議簡化爭點
    及不爭執點後，兩造同意就本院九十三年四月十九日準備程序中，兩造協議簡化
    之爭點為主張及辯論。查兩造不爭執被上訴人經上訴人之仲介，於九十二年一月
    二十四日向訴外人丁○○購買台北市○○區○○街一二八巷十四號一樓不動產。
    丁○○於應交付系爭不動產時未現時交付，向被上訴人承租續住，租期自九十二
    年二月一日起至九十三年二月一日止，惟丁○○於九十二年四月十一日提前終止
    租約。被上訴人於丁○○搬遷後經被上訴人請求鑑定系爭房屋有漏水現象，上訴
    人亦請三家合作水電廠商派人鑑定估價，確定有漏水事實，如修護需六萬五千八
    百元。被上訴人曾於九十二年五月二十二日以台北第七十一支局第一○二號存證
    信函催告上訴人修繕。被上訴人於九十二年六、七月間僱工修繕，花費七萬七千
    零七十九元（九十三年四月十九日準備程序筆錄），惟被上訴人主張上訴人應負
    賠償責任，為上訴人所否認，則本件之爭點，即在於上訴人出具予被上訴人之
    漏水保固承諾書應如何定性？被上訴人是否有該當於兩造間「漏水保固實施辦
    法第四條第九、十款除外情形」之行為？上訴人主張應扣除浴室地磚、壁磚九
    千七百八十九元、不鏽鋼鋼管五千元、更換插座接線盒工料費四千元、面盆給水
    銅器安裝工料費二千元是否有理由？以下則分論之：
  一、上訴人為不動產買賣仲介業者，為推銷之仲介之業績，其於仲介房屋買賣後，
      均會向經其仲介成立之房屋買受人簽立漏水保固承諾書，約定買受人提出該房
      屋於滲漏水時，由上訴人進行鑑定及估價作業後進行修漏。是上訴人雖非不動
      產買賣契約之當事人，依法自不可能負有物之瑕疵擔保責任，然被上訴人所主
      張上訴人之漏水保固責任，既係由兩造於被上訴人與丁○○之買賣契約外另所
      成立之契約，依契約自由原則，上訴人即需負保固責任，上訴人抗辯該保固責
      任非屬瑕疵擔保責任及債務承擔一節，尚非可免除上訴人對於被上訴人所負之
      契約義務。
  二、上訴人抗辯被上訴人交屋時即知屋已漏水情事，並未舉證以實其說，所謂主張
      既是嚴重的壁癌，房屋牆壁應會顯現出水漬、壁麩等現象於交屋時即已發現云
      云，全屬其臆測之詞，況依證人丁○○所證交付買賣房屋時，並未在房屋現場
      ，則如何能證明被上訴人於交屋時明知房屋有漏水？
  三、上訴人另以本件交付房屋於九十三年二月一日，至丁○○遷出之四月十一日，
      二個月期間出賣人以承租人的身分有不可能會破壞那多地方云云。惟查，丁○
      ○係於出賣房屋後向為買受人之被上訴人承租，則對於房屋原有之瑕疵，自不
      可能於承租時，向被上訴人主張交付之租賃物不符使用之狀態，是上訴人此部
      分之主張亦屬推論之詞。
  四、查被上訴人所不爭執上訴人所訂之漏水保固實施辦法第四條第九款規定「買賣
      所發現之滲漏水瑕疵已與賣方或本公司另有達成協議時」、第十款規定「買賣
      違反第五條告知義務或未遵守本辦法之規定時」。
    (一)、上訴人主張被上訴人與丁○○達成協議，無非係以丁○○為證據方法。查丁
        ○○於本院準備程序時經詢問「當時主臥室的鑰匙、落地門之輪子、主臥室
        地板下陷在交付尾款時有無提出說明？」丁○○陳述「他還沒交尾款時有提
        出，但我跟他說二十幾年的房子你自己要修」另再質之「在交付尾款時這部
        分有無再提出來討論？」證人丁○○答稱「沒有」，丁○○又另證述「我交
        付的押金是六萬三千元，他退給我的押金是一萬五千五百元，上面寫的各不
        相干是表示他要自己修理」云云（九十三年六月二十三日準備程序筆錄），
        又證人丁○○亦曾於原審到場證稱被上訴人另表示房屋漏水及其他瑕疵由其
        負責修理乙節（原審卷第四○頁），然此為被上訴人否認，被上訴人並於證
        人丁○○當庭陳述後，主張其扣自丁○○押租金中僅四千九百元為房屋損壞
        修理費，此係針對承租人使用房間損壞部分如主臥室房間門鎖、落地玻璃門
        的輪子損壞、主臥室地板下陷情況嚴重需換地磚、浴室馬桶漏水等所為賠償
        ，與房屋漏水瑕疵無關。而本院依被上訴人係於丁○○搬遷後始曾委請他人
        鑑定房屋漏水之情形，此復據證人陳永吉於原審到庭結證稱：「我四月份的
        時候先去修水龍頭，當時屋內還有住別人，住戶搬走後被上訴人才請我去看
        整個房子漏水的情形，整個房子壁癌很嚴重。」等語（原審卷第一四五至一
        四七頁），可知被上訴人與丁○○結算時對於房屋之漏水情形尚不知情，衡
        情被上訴人當不至於漏水狀況未明之際即承諾由其自行修漏，更何況，被上
        訴人與丁○○係於終止租約就押租金應退數額而為結算，依常情應就房屋損
        壞、積欠租金、管理費及應罰違約金等而為結算，而與買賣雙方就買賣標的
        物之漏水瑕疵無關。準此，被上訴人主張其與丁○○係就租賃契約關係中，
        因承租人租屋使用房間損壞部分賠償金額以四千九百元達成協議等語，較符
        合社會常情，堪信為真實，證人丁○○所為其業與被上訴人就房屋修漏達成
        協議之證言不能認為真實。是上訴人辯以被上訴人與丁○○有「以後雙方互
        不相干」之文字，即係被上訴人與賣方達成不再修護漏水之協議，故不適用
        上訴人漏水保固服務云云，自不足採信。
    (二)、上訴人另辯稱被上訴人未先完成催告賣方修復之法定程序，不得向其請求修
        漏云云，惟查依漏水保固實施辦法第五條（告知義務）規定：「買方於保固
        期間內發現滲水瑕疵且可適用本辦法時，應立即電話通知本公司客戶服務中
        心0000000000，買方應先完成催告賣方修復之法定程序（本公司免費協助發
        函），若於催告期間內賣方仍拒不處理時（約需費時七天），本公司始得代
        賣方進行修漏作業。」之規定，其規範意旨應在於促使買方向仲介業履行告
        知漏水義務，而被上訴人已於九十二年五月二十二日再度以存證信函向上訴
        人告知系爭房屋漏水情事，並限期催請修漏，此事實亦為上訴人所不爭執，
        是被上訴人已經履行告知義務已堪認定。至於所規定「買方應先完成催告賣
        方修復之法定程序」則載明「本公司免費協助發函」，足知上訴人理應免費
        協助被上訴人發函催告賣方修漏，此為上訴人仲介業之服務項目之一，其目
        的當非在於限制買方行使請求修漏作業之權利。針對系爭房屋漏水瑕疵，上
        訴人於接獲被上訴人告知漏水後，已經派人鑑定估價，竟未依其所定「漏水
        保固實施辦法」之相關規定，代被上訴人發函催告賣方修復，其服務已有不
        週，更於被上訴人請求修漏時，執其自己不週之處為卸責之藉口，實與房屋
        仲介業服務業之精神大相逕庭，所辯亦不足採。
    (三)、從而，上訴人主張被上訴人該當於兩造間漏水保固實施辦法第四條第九、十
        款除外情形均不可採，是應負漏水保固金額支付義務洵無疑義。
  三、上訴人主張應扣除浴室地磚、壁磚、不鏽鋼鋼管、更換插座接線盒工料費、面
      盆給水銅器安裝工料費云云。惟查，被上訴人修護本件漏水情形，經證人陳永
      吉到於原審證稱：被上訴人在九十二年上半年請我去看台北市○○街一二八巷
      十四號一樓房屋的漏水，我關掉室內所有的水龍頭，我到一樓外面看水錶，水
      錶還繼續在跑，證明是漏水，後來又到地下室去看，地下室位於一樓浴室的下
      方有大量漏水，像下雨一樣，判斷是一樓的水管漏水。後來把一樓的水閥〈錶
      前開關〉關掉後，就不漏水了。我報估價單給被上訴人告修復費將近四萬元，
      我實際向被上訴人收費五萬二千二百九十元，包括修理費四萬九千八百元，及
      稅金二千四百九十元。我更換水管為不銹鋼，當時室內插座都腐蝕了，我就一
      併修理，其餘項目都跟估價單一樣。卷附的估價單是我施工後再補給被上訴人
      的，（壓接被覆不鏽剛管熱水管另料日本製）多五千元，是因為施工材質不同
      的關係。」；而上訴人於當庭質疑：「估價單第八、九項應該不是修繕費用。
      壁癌的修復部分沒有疑問，浴室地磚及壁磚部分我認為更換水管不會牽涉到這
      部分。」、「為何四月份去看房子，六月底七月初修好，七、八月份才開估價
      單及修理，為何發票開九月份」等問題後，證人再答覆「當時被上訴人沒有要
      求我開發票，我是事後補給被上訴人的。事實上確實是會影響到壁磚及地磚部
      分，我是用最精簡的方式去修復的。我只負責水管的部分，其他部分是其他人
      做的。」等語（均見本件九十三年一月八日筆錄）在卷，並有雲稜興業有限公
      司估價單、發票及補浴室地磚估價單等件影本附於原審卷可憑（原審卷第一二
      二至第一二六頁），是依證人所述浴室地磚、壁磚、更換插座接線盒工料費既
      係因漏水及修護過程所造成之損害。又不鏽鋼鋼管、面盆給水銅器安裝工料費
      亦為本件漏水修護所使用，難認非屬保固範圍，況依上訴人所出具之漏水保固
      實施辦法亦無排除之約定，或有限制使用材料之單價，上訴人主張「浴室地磚
      、壁磚應扣除、更換插座接線盒工料費、面盆給水銅器安裝工料費非必要範圍
      、壓接被覆不鏽鋼管（熱水管另料日本製）應扣除五千元」均無所據。致上訴
      人與丁○○所和議補貼之範圍乃屬主臥室的鑰匙、落地門之輪子、主臥室地板
      下陷等瑕疵，均與被上訴人請求之修補項無涉，上訴人抗辯應予扣除亦無理由
      。
肆、綜上所述，本件被上訴人主張被上訴人應負漏水保固責任為可採，上訴人所辯均
    為無可取。依兩造間漏水保固之約定，被上訴人自得請求上訴人給付修護之金額
    。從而，被上訴人本於漏水保固契約，請求上訴人給付七萬七千零七十九元，為
    有理由，應予准許。是則原審判命上訴人如數給付，並依職權宣告假執行，於法
    並無不合。上訴意旨指摘原判決不當，求予廢棄改判，為無理由，應予駁回其上
    訴。
陸、因本案事證已臻明確，兩造其餘主張陳述及所提之證據，均毋庸再予審酌，附此
    敘明。
伍、據上論結，本件上訴為無理由，依民事訴訟法第四百三十六條之一第三項、第四
    百四十九條第一項、第七十八條，判決如主文。
中　　　華　　　民　　　國　　九十三　　年　　　八　　　月　　三十一　　日
                    民事第四庭  審判長法  官  盧彥如
                                      法  官  劉又菁
                                      法  官  洪于智
右為正本係照原本作成
不得上訴
中　　　華　　　民　　　國　　九十三　　年　　　八　　　月　　三十一　　日
                                      書記官  薛德芬
